臺灣高等法院刑事判決　　　　　　　　96年度上訴字第3451號
上　訴　人
即　被　告　甲○○
上列上訴人因毒品危害防制條例案件，不服臺灣板橋地方法院
96年度訴字第564號，中華民國96年6月1日第一審判決（起訴案
號：臺灣板橋地方法院檢察署95年度毒偵字第6826號），提起上
訴，本院判決如下：
    主  文
原判決撤銷。
甲○○施用第一級毒品，累犯，處有期徒刑拾月，減為有期徒刑
伍月。扣案之第一級毒品海洛因壹包（淨重壹陸點玖公克），
沒收銷燬之。扣案之上開海洛因外包裝袋壹個，沒收之；又施用
第二級毒品，累犯，處有期徒刑伍月，減為有期徒刑貳月又拾伍
日。扣案之第二級毒品甲基安非他命包（共淨重點柒公克
，因鑑驗使用零點零壹壹公克，驗後淨重點伍玖公克），均
沒收銷燬之。扣案之上開甲基安非他命外包裝袋個沒收之。應
執行有期徒刑柒月。扣案之第一級毒品海洛因壹包（淨重壹陸點
玖公克）、第二級毒品甲基安非他命包（共淨重點柒公
克，因鑑驗使用零點零壹壹公克，驗後淨重點伍玖公克），
均沒收銷燬之。扣案之上開海洛因外包裝袋壹個、上開甲基安非
他命外包裝袋個，均沒收之。
    事  實
一、甲○○前於民國八十八年間，因施用毒品案件，經臺灣士林
    地方法院以八十八年毒聲字第二○五六號裁定送觀察勒戒，
    因認無繼續施用傾向，經臺灣士林地方法院檢察署檢察官以
    八十九年毒偵緝字第一二九號為不起訴處分確定；又於九十
    年間，因施用毒品案件，經臺灣士林地方法院以九十年毒聲
    字第七○八號裁定送觀察勒戒，因認無繼續施用傾向，經臺
    灣士林地方法院檢察署檢察官以九十年毒偵緝字第一八二號
    為不起訴處分確定；又於九十一年間，因施用毒品案件，經
    臺灣士林地方法院以九十一年毒聲字第五七六號裁定令入強
    制戒治處所施以強制戒治，嗣經停止戒治後，再經撤銷停止
    戒治，再入戒治處所施以強制戒治，而於九十三年一月九日
    因法律修正而報結。另於八十九年間，因贓物罪，經臺灣士
    林地方法院以八十九年易字六一一號判有期徒刑二月確定，
    並於九十一年一月六日執行完畢出監；於九十一年間，因施
    用毒品案件，經臺灣士林地方法院於九十一年六月二十五日
    以九十一年簡字第六八○號判處有期徒刑五月，並於九十一
    年九月二十五日確定；又於九十二年間，因施用毒品案件，
    經臺灣士林地方法院於九十二年四月七日以九十二年易字第
    一六三號判處有期徒刑七月，並於九十二年五月二十六日確
    定；又於九十二年間，因施用毒品案件，經臺灣士林地方法
    院於九十二年十二月三十一日以九十二年易字第七七九號判
    處有期徒刑十一月確定，經上訴後，由臺灣高等法院以九十
    三年上易字第五一九號受理，再因撤回上訴而於九十三年四
    月七日確定；前三罪經執行至九十四年十月十一日縮短刑期
    假釋出監，於九十四年十月十五日縮刑期滿，上開假釋未經
    撤銷，視為執行完畢。詎其仍不知悔改，於前揭強制戒治執
    行完畢釋放後五年內，竟基於施用第一級毒品海洛因、第二
    級毒品甲基安非他命（起訴書誤載為「安非他命」）之接續
    犯意，於九十五年十月一日起至同月四日，每日均在臺北市
    北投區○○路附近陽明山上施用，以將海洛因摻入香煙、甲
    基安非他命置於錫箔紙燒烤產生煙霧後施用之方式，分別施
    用第一級毒品海洛因、第二級毒品甲基安非他命各多次。嗣
    於九十五年十月四日下午四時四十分許，在臺北縣三重市○
    ○○路與雙園街口為警查獲，並扣得第一級毒品海洛因一包
    （淨重一六點九三公克）、第二級毒品甲基安非他命三包（
    共淨重三點三七公克，因鑑驗使用零點零一一公克，驗後淨
    重三點三五九公克）及甲○○所有供其施用第一級毒品海洛
    因之上開海洛因外包裝袋一個、甲○○所有供其施用第二級
    毒品甲基安非他命之上開甲基安非他命之外包裝袋三個。再
    經採驗尿液後，查悉上情。
二、案經臺北縣政府警察局三重分局移送臺灣板橋地方法院檢察
    署檢察官偵查起訴。
    理  由
一、被告甲○○經本院合法傳喚，未於準備程序及審理程序到庭
    ，惟據其於原審審理時坦承不諱（見原審卷第七六頁），且
    其於上揭時地為警查獲時所採取之尿液，經送請台灣檢驗科
    技股份有限公司檢驗結果，鴉片類、安非他命類均呈陽性反
    應，有該公司九十五年十月十九日報告編號CH/2006/A0305
    號濫用藥物尿液檢驗報告一紙附卷可稽。再被告於上揭時地
    為警查獲時，有白粉一包、透明晶體三包及該白粉、透明晶
    體之外包裝袋各一個、三個扣案可資佐證，而該白粉、透明
    晶體分別經送法務部調查局、台灣檢驗科技股份有限公司鑑
    定結果，認該白粉含有海洛因成分（淨重一六點九三公克，
    空包裝重一點七九公克），有法務部調查局九十五年十二月
    三日調科壹字第09523042510號鑑定書一紙、該透明結晶甲
    基安非他命呈陽性反應（共淨重三點三七公克，因鑑驗使用
    零點零一一公克，驗後淨重三點三五九公克），有台灣檢驗
    科技股份有限公司九十五年十月二十日報告編號CH/2006/A0
    375號濫用藥物檢驗報告一紙附卷可稽，足徵被告前開自白
    與事實相符，應堪採信。另查人體施用甲基安非他命後，其
    主要代謝物中，未改變型態之甲基安非他命占施用劑量達百
    分之四三，安非他命則約為百分之五；人體若係施用安非他
    命後，主要代謝物中則有未改變型態之安非他命，但無甲基
    安非他命，此經法務部調查局以九十三年五月四日調科壹字
    第09362413980號函釋明在案。足見人體若施用安非他命，
    其尿液代謝物不可能出現甲基安非他命，惟人體若施用甲基
    安非他命，其尿液代謝物除主要有甲基安非他命外，亦可能
    有少量之安非他命。是本件被告之尿液除呈現較少量之安非
    他命陽性反應外，主要係呈現甲基安非他命之陽性反應，依
    上開函示，被告自不可能係施用安非他命，而應係施用甲基
    安非他命。公訴意旨認被告係施用安非他命，顯係誤解，附
    此敘明。又被告曾於八十八年間，因施用毒品案件，經臺灣
    士林地方法院以八十八年毒聲字第二○五六號裁定送觀察勒
    戒，因認無繼續施用傾向，經臺灣士林地方法院檢察署檢察
    官以八十九年毒偵緝字第一二九號為不起訴處分確定；又於
    九十年間，因施用毒品案件，經臺灣士林地方法院以九十年
    毒聲字第七○八號裁定送觀察勒戒，因認無繼續施用傾向，
    經臺灣士林地方法院檢察署檢察官以九十年毒偵緝字第一八
    二號為不起訴處分確定；又於九十一年間，因施用毒品案件
    ，經臺灣士林地方法院以九十一年毒聲字第五七六號裁定令
    入強制戒治處所施以強制戒治，嗣經停止戒治後，又經撤銷
    停止戒治，再入戒治處所施以強制戒治，而於九十三年一月
    九日因法律修正而報結，有本院被告前案紀錄表一件附卷可
    憑，是被告顯係於強制戒治釋放後五年以內再施用第一級毒
    品海洛因、第二級毒品甲基安非他命。本件事證明確，被告
    上開犯行洵堪認定。
二、查海洛因、甲基安非他命係毒品危害防制條例第二條所稱之
    第一級毒品、第二級毒品，不得持有、施用，被告竟持之以
    施用，核其所為，係犯毒品危害防制條例第十條第一項之施
    用第一級毒品罪、第二項之施用第二級毒品罪。被告持有海
    洛因、甲基安非他命後，進而施用，其持有海洛因、甲基安
    非他命行為應分別被其施用之行為所吸收，不另論罪。再按
    依刑法第五十六條修正理由之說明，謂「對繼續犯同一罪名
    之罪者，均適用連續犯之規定論處，不無鼓勵犯罪之嫌，亦
    使國家刑罰權之行使發生不合理之現象。」「基於連續犯原
    為數罪之本質及刑罰公平原則之考量，爰刪除有關連續犯之
    規定」等語，即係將本應各自獨立評價之數罪，回歸本來就
    應賦予複數法律效果之原貌。因此，就刑法修正施行後多次
    施用毒品之犯行，採一罪一罰，始符合立法本旨。本則法律
    問題，某甲於刑法修正施行前連續施用毒品部分，應依刑法
    第二條第一項之規定，適用修正前連續犯之規定論以一罪；
    刑法修正施行後之多次施用犯行，除符合接續犯之要件外，
    則應一罪一罰，再就刑法修正施行後之數罪，與修正前依連
    續犯規定所論之一罪，數罪併罰，合併定其應執行之刑。最
    高法院九十六年第九次刑事庭會議決議參照。查被告前有如
    事實欄所示之曾因施用毒品犯行，先後二次經臺灣士林地方
    法院裁定送觀察、勒戒後，認無繼續施用毒品之傾向，再因
    施用毒品犯行，經臺灣士林地方法院裁定令入戒治處所施以
    強制戒治，又再犯本件施用毒品犯行等情，顯見被告確已染
    上施用毒品之毒癮，再參以本件被告施用第一級毒品海洛因
    、第二級毒品甲基安非他命之時間為九十五年十月一日至四
    日，每日皆有施用，時間上有密切接近，而地點亦在同一地
    點台北市○○區○○路附近陽明山，益徵其複次施用第一級
    毒品海洛因、第二級毒品甲基安非他命，係反覆而持續施用
    ，揆諸前揭說明，自應論以接續犯單純一罪。被告所犯上開
    二罪間，犯意各別，行為互殊，應予分論併罰。末查被告前
    於八十九年間，因贓物罪，經臺灣士林地方法院以八十九年
    易字六一一號判有期徒刑二月確定，並於九十一年一月六日
    執行完畢出監；於九十一年間，因施用毒品案件，經臺灣士
    林地方法院於九十一年六月二十五日以九十一年簡字第六八
    ○號判處有期徒刑五月，並於九十一年九月二十五日確定；
    又於九十二年間，因施用毒品案件，經臺灣士林地方法院於
    九十二年四月七日以九十二年易字第一六三號判處有期徒刑
    七月，並於九十二年五月二十六日確定；又於九十二年間，
    因施用毒品案件，經臺灣士林地方法院於九十二年十二月三
    十一日以九十二年易字第七七九號判處有期徒刑十一月確定
    ，經上訴後，由臺灣高等法院以九十三年上易字第五一九號
    受理，再因撤回上訴而於九十三年四月七日確定；前三罪經
    執行至九十四年十月十一日縮短刑期假釋出監，於九十四年
    十月十五日縮刑期滿，上開假釋未經撤銷，視為執行完畢，
    此有本院被告前案紀錄表一件在卷可稽，其於上開徒刑執行
    完畢後五年之內，故意再犯本件有期徒刑以上之罪，為累犯
    ，應依刑法第四十七條第一項之規定加重其刑。
三、原審以被告事證明確，予以論罪科刑，固非無見。惟原判
    決認被告於九十五年十月一日至四日之施用海洛因及甲基安
    非他命係集合犯云云，惟集合犯係行為人本有概括之犯意，
    而為複次之行為，而該行為依社會通念，本會複次施行，則
    因刑法之評價上，僅成立一罪。然施用毒品之人，刑法並非
    預設行為人皆有多次反覆施用之行止，與集合犯之概念，尚
    有區別，此部分原審論被告係集合犯，即有未洽。被告犯
    行在九十六年四月二十四日之前，原審未及適用九十六年七
    月十六日制定施行之中華民國九十六年罪犯減刑條例予以減
    刑，尚有不合。被告上訴並未具理由，且亦未在準備程序或
    審理程序到庭陳述，應認其上訴為無理由。惟原判決既有上
    揭可議之處，即屬無可維持，應予撤銷改判。爰審酌被告有
    多次施用毒品之犯罪紀錄，已如前述，經強制戒治後仍再犯
    相同罪行，顯見意志不堅，惟念其犯罪係戕害自身，尚未害
    及他人，所犯情節非重，及犯罪後於原審坦承犯行，態度良
    好等一切情狀，分別量處如主文第二項所示之刑。再被告犯
    行在九十六年四月二十四日之前，應適用九十六年七月十六
    日制定施行之中華民國九十六年罪犯減刑條例第二條第一項
    第三款、第七條之規定，予以減其宣告刑二分之一，均如主
    文第二項所示，再定其應執行之刑。又扣案之白粉一包（淨
    重一六點九三公克，空包裝重一點七九公克）、透明結晶（
    共淨重三點三七公克，因鑑驗使用零點零一一公克，驗後淨
    重三點三五九公克），確分別係第一級毒品海洛因、第二級
    毒品甲基安非他命，已如前述，爰依毒品危害防制條例第十
    八條第一項前段之規定，宣告沒收併銷燬之。送鑑耗損之海
    洛因粉末、甲基安非他命透明結晶既已滅失，自無庸宣告沒
    收銷燬。而扣案之上開海洛因外包裝袋一個、甲基安非他命
    之外包裝袋三個，均係被告所有，分別供其施用第一級毒品
    海洛因、第二級毒品甲基安非他命所用之物，業據被告於原
    法院審理時供述在卷（見原審卷第七六頁），爰依刑法第三
    十八條第一項第二款之規定併予宣告沒收。
四、又公訴人起訴事實雖未敘及被告於九十五年十月二日、十月
    三日，在上開地點，以前開施用海洛因之方式，施用第一級
    毒品海洛因各一次；於九十五年十月二日至十月四日，在上
    開地點，以前開施用甲基安非他命之方式，施用第二級毒品
    甲基安非他命各一次，惟該等事實與公訴人起訴之犯罪事實
    具接續犯單純一罪之關係，應為起訴效力所及，自在本院所
    得審理之範圍，併此敘明。
五、被告經合法傳喚，有送達回證附卷可憑，且又無在監在押之
    情，有其本院在監在押簡列表附卷可考，其無正當理由未到
    庭，爰不待其陳述逕行判決。
據上論斷，應依刑事訴訟法第三百七十一條、第三百六十九條第
一項前段、第三百六十四條、第二百九十九條第一項前段，毒品
危害防制條例第十條第一項、第二項、第十八條第一項前段，刑
法第十一條、第四十七條第一項、第五十一條第五款、第三十八
條第一項第二款，中華民國九十六年罪犯減刑條例第二條第一項
第三款、第七條，判決如主文。
本案經檢察官呂文忠到庭執行職務。
中　　華　　民　　國　　96　　年　　11　　月　　8 　　日
 　　　     　 　 刑事第十四庭   審判長法　官　 陳志洋
                                       法　官　 林婷立
                                       法　官　 林秀鳳
以上正本證明與原本無異。
施用第一級毒品部分如不服本判決應於收受送達後十日內向本院
提出上訴書狀，其未敘述上訴之理由者並得於提起上訴後十日內
向本院補提理由書（均須按他造當事人之人數附繕本）。
其餘部分不得上訴。
                                       書記官   高士童
中　　華　　民　　國　　96　　年　　11　　月　　8 　　日
附錄：本案論罪科刑法條全文
毒品危害防制條例第10條：
施用第1級毒品者，處6月以上5年以下有期徒刑。
施用第2級毒品者，處3年以下有期徒刑。
